臺灣高雄地方法院交通事件裁定　　　　　96年度交聲字第60號
原處分機關　交通部公路總局高雄區監理所
異　議　人
即受處分人　甲○○
上列受處分人因聲明異議案件，對於高雄市交通事件裁決所96年
1 月2 日所為之處分（原處分：高監自裁字第裁80-Z00000000號
），聲明異議，本院裁定如下：
    主  文
異議駁回。
    理  由
一、異議意旨略以：異議人即受處分人甲○○不確定自己是否違
    規超速，且取締警員現場未提出雷射測速槍數據，如何證明
    異議人有超速違規。又異議人發現警車後即減速，並在收費
    站前停車等待員警臨檢，並無「不服稽查取締」之情，自應
    撤銷原處分，而為不罰之處分云云。
二、按「汽車行駛於高速公路或設站管制之道路，而不遵管制之
    規定者，處汽車駕駛人新臺幣三千元以上六千元以下罰鍰」
    ，道路交通管理處罰條例第33條第1 項定有明文。又「汽車
    駕駛人，駕駛汽車有違反本條例之行為，經交通勤務警察或
    依法令執行交通稽查任務人員制止時，不聽制止或拒絕停車
    接受稽查而逃逸者，除按各該條規定處罰外，處新臺幣三千
    元以上六千元以下罰鍰」，同條例第60條第1 項亦定有明文
    。再按汽車駕駛人有第33條第1 項、第60條第1 項之情形者
    ，記違規點數1 點，同條例第63條第1 項第1 款亦有明文。
三、認定事實所憑之證據：
（一）異議人甲○○確有於裁決書上所載時、地，駕駛車牌號碼
      D6-6338 號自用小客車，行經國道3 號高速公路白河收費
      站前南向約313 公里路段，嗣因發現員警欄查，而於同向
      白河收費站公務車道前始行停駛之情節，業據異議人所坦
      承，並有舉發單位之舉發違反道路交通管理事件通知單在
      卷可佐，堪以認定。
（二）異議人雖辯稱：異議人並未違規超速，且未見雷射測速槍
      數據，如何證明異議人違規，應由警員舉證，另異議人並
      無「不服稽查取締」之情云云。惟查：
  １、異議人當日確有違規超速及不服取締等情，已據證人即當
      日執勤之內政部警政署國道公路警察局第八警察隊白河分
      隊員警吳富田於本院審理時結證稱：「當日是在南下312
      公里處執行勤務，在測距175.5 公尺距離處，以雷射槍一
      對一瞄準測定時速數值方式，得知異議人駕車超速違規後
      ，即開啟閃光燈，以指揮棒指揮示意異議人靠邊停車，但
      異議人沒有停車，繼續開車，原本要通過313.7 公里處的
      白河收費站，因為收費道車輛較多，就停在公務車便道，
      我們隨即趕到，下車後我問他為何攔停不停，異議人有承
      認超速。我們大約追1 公里，時間約1 分鐘」等語明確在
      卷（見本院卷第18頁以下）。
  ２、異議人就超速違規部分所稱：雷射測速槍並無法顯示車牌
      ，可能是測定別的車輛云云。惟查警員以雷射測速槍而測
      定車速，係以符合現在科技之科學儀器測定而得測距、速
      度數值，又本件測速儀器，符合國際檢驗規定（經認證之
      實驗室野外測試核可），並經本國法院認證，執勤警員以
      雷射測速槍上方視窗內紅外線點瞄準被測車輛，經鎖定後
      ，槍內螢幕即顯示其速度與施測者之距離，不受他車影響
      ，配合目視查看車道中車輛動態，確認該鎖定車輛超速無
      誤後始予攔查，因駕駛人可當場檢視雷射槍行速顯示器所
      標示之數據佐證，故無附屬照相功能，無法提示照片。查
      異議人所駕駛之上開自用小客車於上開時、地，經執勤警
      員使用雷射測試槍測得車速135 公里＼小時，超速25公里
      （南2 高速限110 公里），測距175.5 公尺，違規行為屬
      實等情明確，此有內政部警政署國道公路警察局舉發違規
      交通管理事件通知單，同局第八警察隊95年12月22日公警
      8 交字第0950872530號函影本、LTI20.20實驗室及野外鑑
      測報告及台灣台北地方法院公證處認證書各1 份附卷可憑
      ，綜觀員警以單一瞄準違規車輛取得數值之取締手法，其
      判斷異議人違規進而開單舉發，與論理法則、經驗法則無
      違，而員警為維持交通秩序，依法執行職務，應無預設立
      場，且與異議人素不相識，亦無宿怨，當無設詞誣攀之理
      ，是其所為證言，應屬真實可信。至於警方取締交通違規
      事件，其以照相或其他紀錄文書方式取證者，固足為違規
      之證明，惟警員當場舉發者，既經舉發員警本身之目睹、
      耳聞，亦足為違規人違規之證明，非必所有之違規事件，
      均須有照片或其他書面資料方足為違規之證據。況於未裝
      設自動感應攝影器材路段，就闖紅燈、攔檢未停不服取締
      等一瞬間突發之交通違規行為，因無法期待員警於發現後
      能及時攝影取證，事實上亦僅能仰賴舉發員警目視為之，
      別無其他舉證之可能，故如無其他證據顯示舉發員警有誤
      認或故意構陷之情事時，尚難以舉發員警並未當場拍照或
      無法留存書面證據，亦難指其所為有何瑕疵可言。故本件
      雖無紀錄違規情事之可佐，然觀諸前揭證言與資料，即足
      以認定本件異議人超速違規情事，受處分人前開所辯，尚
      不足為其有利之認定。
  ３、異議人復稱：其於白河收費站前已停車，便是要接受員警
      臨檢，並無拒絕停車逃逸，如果要逃逸，應該通過收費站
      再讓警車追等語。惟證人吳富田證述：當時巡邏車停放國
      道3 號公路南向312 至312.5 公里間某處路肩，而異議人
      超速違規後通過巡邏車前，並未依示減速靠邊停車，仍繼
      續前駛至同向313.7 公里處白河收費站前停車，巡邏車輛
      自後追逐1 分鐘1 公里路程始抵達等情明確，異議人亦自
      陳：「當天有看到警車停在路肩，減速通過後，自後照鏡
      看到警車跟著我，指揮棒伸出來，當時距收費站2 、3 百
      公尺，進入站區，才把車靠邊停在車道等警車」等語，是
      以，異議人已坦認當時有認知員警有欄檢行車的制止處分
      ，其既明知員警在場有制止行為，仍未配合即時減速、向
      路肩停靠等動作，卻執意向前行駛1 公里餘始行停車，對
      照證人吳富田證述：「一般駕駛看到我們指揮手勢停車，
      就會依照我們動作配合，有停車的動作就可以，以異議人
      時速135 公里速度，大約要1 、2 百公尺才可以停妥」等
      語（同卷第20頁），異議人舉措明顯與一般駕駛人配合受
      檢情狀未符，其有拒絕接受員警欄停制止之意已明。另據
      證人吳富田證述：「因為一般車輛是過站繳費，因為站有
      其他車輛排隊繳費，異議人是看到警車，才往公務車便道
      前方停靠」等語，則異議人係因收費站各車道已有他車等
      待繳費，因而減速而為警員自後趕上，係受迫於車流狀況
      而停車，且該處自員警取締現場已有1 公里以上距離，亦
      難認其自始有接受稽查之意，是以，異議人於超速違規後
      ，有不服員警欄停檢查之制止處分，經警追逐趕上而遭當
      場舉發乙節，亦堪認定。
（三）綜上所述，異議人確有裁決書上所載違規情事，事證明確
      ，異議人前揭所辯各節，並無足取。揆諸前揭法律規定，
      異議人既有上開違規情事，原處分機關依法加以裁處罰鍰
      ，並依同條例各加記違規點數1 點，尚無違誤。異議人執
      上開情詞聲明異議，洵無理由，應予裁定駁回。
四、結論：應依道路交通案件處理辦法第19條，裁定如主文。
中　　華　　民　　國　　96　　年　　3 　　月　　28　　日
                      交通法庭  法　官  林瑋桓
以上正本證明與原本無異。
如不服本裁定應於送達後5日內向本院提出抗告狀。
中　　華　　民　　國　　96　　年　　3 　　月　　28　　日
                                書記官  謝群育
